臺灣嘉義地方法院民事簡易判決
110年度嘉簡字第573號
原      告  殷立武  
被      告  陳柏瑋  


上列當事人間因被告違反洗錢防制法案件，原告提起請求損害賠
償之刑事附帶民事訴訟，經本院刑事庭以109年度附民字第235號
裁定移送前來，本院於民國110年11月25日言詞辯論終結，判決
如下：
    主  文
被告應給付原告新台幣（下同）310,000元，及自民國109年11月
28日起至清償日止，按週年利率百分之5計算之利息。
本判決第1項得假執行。 
    事實及理由
一、原告主張：被告於108年9月17日至108年9月23日間某時，在
    其位於嘉義市○區○○街00號之住處，將其所申辦開立之國泰
    世華銀行帳號000000000000號帳戶（下稱國泰世華帳戶）之
    存摺、提款卡、印鑑章及提款卡密碼，交予其於報紙看到之
    借錢廣告上所載自稱為「阿寶」之人，「阿寶」或輾轉取得
    前開國泰世華帳戶之存摺、提款卡、提款卡密碼及印鑑章之
    人，即於108年6月6日中午12時32分，透過網路結識原告，
    嗣並佯稱有內線消息可一同投資云云，致原告陷於錯誤而依
    指示分別於108年9月23日、24日各匯款210,000元、100,000
    元至被告上開國泰世華帳戶內後，上開匯款旋遭人提領一空
    。嗣原告發現有異而報警處理，始循線查悉上情。被告以上
    開方式不法侵害原告之財產權，應對原告負損害賠償責任，
    爰依侵權行為之法律關係提起本件訴訟，請求被告賠償原告
    所受損害等語，並聲明：如主文所示。
二、被告則辯以：對於原告主張被告應負侵權行為損害賠償責任
    ，被告沒有意見，惟被告在本件事件也是受害者，被告已經
    有去銀行將帳戶停止使用，不知道原告當初是如何將錢匯至
    上開國泰世華帳戶，原告所匯款項也不是被告拿去用，被告
    現在還在服刑中，已與另外一位被害人和解，沒有辦法全數
    償還原告之款項等語，資為抗辯，並聲明：原告之訴駁回。
三、法院之判斷：
㈠、按因故意或過失，不法侵害他人之權利者，負損害賠償責任
    。故意以背於善良風俗之方法，加損害於他人者亦同。違反
    保護他人之法律，致生損害於他人者，負賠償責任，民法第
    184條定有明文。又數人共同不法侵害他人之權利者，連帶
    負損害賠償責任。不能知其中孰為加害人者亦同。造意人及
    幫助人，視為共同行為人，民法第185條亦有明定。經查，
    原告主張其因被告於上開時、地提供詐騙集團成員帳戶之上
    開幫助詐欺犯行，使其將總計310,000元匯入上開國泰世華
    銀行帳戶，因而受有財產上損害之事實，業據其提出郵政跨
    行匯款申請書、臺灣銀行匯款申請書等件為證（109年度附
    民字第235號卷《下稱附民卷》第5至7頁、本院卷第79至81頁
    ），而被告所涉幫助犯洗錢防制法第14條第1項之洗錢罪，
    經本院刑事庭以109年度金訴字第136號刑事判決判處有期徒
    刑5月，併科罰金40,000元，罰金如易服勞役，以1,000元折
    算1日確定（下稱本件刑案），有本件刑案判決書在卷可佐
    （本院卷第9至19頁），且經本院依職權調取本件刑案卷宗
    查閱無訛，是上開各情堪以認定。
㈡、被告雖以其亦為詐騙集團所騙等詞置辯，惟被告雖未對原告
    實施詐術之行為，然其提供存摺、提款卡、密碼、印鑑章之
    行為，屬幫助行為，依前揭民法第185條第2項之規定，與實
    施詐騙之其他詐騙集團成員，係共同不法侵害原告之財產權
    ，為共同侵權行為人，應對原告所受損害負連帶賠償責任，
    且其前揭行為，與原告受有310,000元之損害間具因果關係
    ，原告依侵權行為之法律關係請求被告賠償310,000元損害
    ，即屬有據。至被告另辯稱現尚於服刑中，沒有能力賠償原
    告全部款項云云，縱係屬實，亦僅係履行及清償能力之問題
    ，與被告應負之損害賠償責任無涉，故被告前揭抗辯，尚難
    採憑。從而，原告本於侵權行為之法律關係，請求被告給付
    310,000元，及自刑事附帶民事訴訟起訴狀繕本送達被告之
    翌日即109年11月28日（附民卷第15頁）起至清償日止，按
    週年利率百分之5計算之利息，為有理由，應予准許。
四、本件係就民事訴訟法第427條訴訟適用簡易程序所為被告敗
    訴之判決，爰依同法第389條第1項第3款之規定，職權宣告
    假執行。
五、本件係刑事附帶民事訴訟，由合議庭裁定移送民事庭之事件
    ，依刑事訴訟法第504條第2項之規定，免納裁判費，亦無其
    他訴訟費用支出，本件無應確定訴訟費用額必要。
中　　華　　民　　國　　110 　年　　12　　月 　　9　　日
                           臺灣嘉義地方法院嘉義簡易庭
                                  法　官　陳美利
以上正本係照原本作成。
如對本判決上訴，須於判決送達後20日內向本庭（嘉義市文化路
308之1號）提出上訴狀（均須按他造當事人之人數附繕本）。如
委任律師提起上訴者，應一併繳納上訴審裁判費。
中　　華　　民　　國　　110 　年　　12　　月　 　9　　日
                                  書記官  林金福